【裁判字號】    97,訴,3912
【裁判日期】    971017
【裁判案由】    毒品危害防制條例
【裁判全文】
臺灣板橋地方法院刑事判決              97年度訴字第3912號
公  訴  人  臺灣板橋地方法院檢察署檢察官
被      告  甲○○
上列被告因違反毒品危害防制條例案件，經檢察官提起公訴（97
年度毒偵字第6887號），經被告於準備程序中就起訴事實為有罪
之陳述，經告知簡式審判程序之旨，並聽取當事人之意見後，經
合議庭裁定由受命法官獨任行簡式審判程序，本院判決如下：
    主  文
甲○○施用第一級毒品，累犯，處有期徒刑玖月。又施用第二級
毒品，累犯，處有期徒刑柒月。應執行有期徒刑壹年貳月。
    事  實
一、甲○○曾於民國88年間因施用毒品案件，本院以88年度毒聲
    字第7053號裁定送觀察、勒戒後，認無繼續施用毒品傾向，
    由臺灣板橋地方法院檢察署檢察官於88年11月29日以88年度
    毒偵字第2447號不起訴處分確定。另於86年間因施用毒品案
    件，經本院以89年度訴緝字第87號裁定送觀察、勒戒後，認
    有繼續施用毒品之傾向，經本院以89年度訴緝字第87號裁定
    令入戒治處所強制戒治，至91年12月16日戒治期滿執行完畢
    行完畢，經本院於92年4 月22日以91年度訴緝字第52號判決
    免刑確定。又於91年間因偽造文書案件，經本院以91年度板
    簡字第1021號判決判處有期徒刑3 月確定，於91年12月17日
    易科罰金執行完畢。再於93年間因施用毒品案件，經本院以
    93年度訴字第759 號判決，判處有期徒刑9 月、4 月，應執
    行有期徒刑11月確定，於96年4 月23日縮短刑期執行完畢。
    於95年間因施用毒品案件，經本院以95年度訴字第2100號判
    決判處有期徒刑10月、10月，應執行有期徒刑1 年6 月，嗣
    經減刑為5 月、5 月，應執行有期徒刑9 月確定。詎仍不知
    警惕，基於施用第1 級毒品海洛因之犯意，於97年6 月14日
    下午，在其位於臺北縣中和市○○街42巷1 弄16號之1 住處
    內，以將海洛因摻入香菸後燒烤吸食之方式施用海洛因1 次
    。另基於施用第2 級毒品甲基安非他命之犯意，於前開時、
    地，以玻璃球裝盛甲基安非他命後燒烤之方式施用第2 級毒
    品甲基安非他命多次。嗣於同年月15日晚間7 時40分許，在
    臺北縣新莊市○○路150 號為警查獲。
二、案經臺北縣政府警察局新莊分局報告臺灣板橋地方法院檢察
    署檢察官偵查起訴。
    理  由
一、本件被告所犯係死刑、無期徒刑、最輕本刑為3 年以上有期
    徒刑以外之罪，其於準備程序中就被訴事實為有罪之陳述，
    經法官告知簡式審判程序之旨，並聽取公訴人、被告之意見
    後，依刑事訴訟法第273 條之1 第1 項規定，經本院合議庭
    裁定，由受命法官獨任進行簡式審判程序審理，核先敘明。
二、被告甲○○於本院審理時對前揭犯罪事實坦承不諱，又被告
    於97年6 月15日為警採集之尿液，經送臺灣檢驗科技股份有
    限公司檢驗結果，呈鴉片類（嗎啡、可待因）、安非他命類
    （安非他命、甲基安非他命）陽性反應一情，有臺北縣政府
    警察局新莊分局偵辦毒品危害防制條例案被移送人姓名代碼
    對照表、臺灣檢驗科技股份有限公司濫用藥物尿液檢驗報告
    各1 份在卷可佐，足認被告前開自白與事實相符，堪信為真
    。按施用第1 、2 級毒品為犯罪行為，毒品危害防制條例第
    10條定有處罰明文。故施用第1 、2 級毒品者，依前揭規定
    本應科以刑罰。惟基於刑事政策，對合於一定條件之施用者
    ，則依同條例第20條、第23條之規定，施以觀察、勒戒及強
    制戒治之保安處分。又毒品危害防制條例於92年7 月9 日修
    正公布，自93年1 月9 日施行，其中第20條、第23條將施用
    毒品之刑事處遇程序，區分為「初犯」及「5 年內再犯」、
    「5 年後再犯」。依其立法理由之說明：「初犯」，經觀察
    、勒戒或強制戒治後，應為不起訴處分或不付審理之裁定；
    經觀察、勒戒或強制戒治執行完畢釋放後，「5 年內再犯」
    者，因其再犯率甚高，原實施之觀察、勒戒及強制戒治既已
    無法收其實效，爰依法追訴或裁定交付審理。至於經觀察、
    勒戒或強制戒治執行完畢釋放後，「5 年後再犯」者，前所
    實施之觀察、勒戒或強制戒治已足以遮斷其施用毒品之毒癮
    ，為期自新及協助其斷除毒癮，仍適用「初犯」規定，先經
    觀察、勒戒或強制戒治之程序。從而依修正後之規定，僅限
    於「初犯」及「五年後再犯」2 種情形，始應先經觀察、勒
    戒或強制戒治程序。倘被告於5 年內已再犯，經依法追訴處
    罰，縱其第3 次（或第3 次以上）再度施用毒品之時間，在
    初犯經觀察、勒戒或強制戒治執行完畢釋放5 年以後，已不
    合於「5 年後再犯」之規定，且因已於「5 年內再犯」，顯
    見其再犯率甚高，原實施觀察、勒戒或強制戒治，已無法收
    其實效，即應依該條例第10條處罰。至於第3 次（或第3 次
    以上）施用毒品之時間，是否宜有期間限制？以多久為適宜
    ？則分屬刑事政策、專門醫學之範圍，非審判機關所能決定
    ，有待循立法途徑解決（參照最高法院97年9 月9 日97年度
    第5 次刑事庭會議決議）。查被告甲○○於88年間因施用毒
    品案件，本院以88年度毒聲字第7053號裁定送觀察、勒戒後
    ，認無繼續施用毒品傾向，由臺灣板橋地方法院檢察署檢察
    官於88年11月29日以88年度毒偵字第2447號不起訴處分確定
    。另於86年間因施用毒品案件，經本院以89年度訴緝字第87
    號裁定送觀察、勒戒後，認有繼續施用毒品之傾向，經本院
    以89年度訴緝字第87號裁定令入戒治處所強制戒治，至91年
    12月16日戒治期滿執行完畢行完畢，經本院於92年4 月22日
    以91年度訴緝字第52號判決免刑確定。再於93年間因施用毒
    品案件，經本院以93年度訴字第759 號判決，判處有期徒刑
    9 月、4 月，應執行有期徒刑11月確定，於96年4 月23日縮
    短刑期執行完畢。於95年間因施用毒品案件，經本院以95年
    度訴字第2100號判決判處有期徒刑10月、10月，應執行有期
    徒刑1 年6 月，嗣經減刑為5 月、5 月，應執行有期徒刑9
    月確定等情，有臺灣高等法院被告前案紀錄表1 份在卷可憑
    ，被告前既曾因施用毒品案件經強制戒治執行完畢，復於強
    制戒治執行完畢釋放後5 年內，再犯施用毒品案件，且經依
    法追訴處罰，復於本件所認之97年6 月14日又犯施用第1 、
    2 級毒品罪，即非屬毒品危害防制條例第20條第3 項所規定
    「5 年後再犯」之情形，自應依法訴追。本件事證明確，被
    告犯行洵堪認定，自應依法論。
三、按海洛因、甲基安非他命為毒品危害防制條例第2 條第2 項
    第1 款、第2 款所定之第1 級、第2 級毒品，是核被告所為
    ，係犯毒品危害防制條例第10條第1 項之施用第1 級毒品罪
    、同條第2 項之施用第2 級毒品罪。被告因施用而持有第1
    級毒品海洛因、第2 級毒品甲基安非他命之低度行為，為施
    用行為所吸收，係不罰之前行為，不另論罪。被告所犯前開
    施用第1 、2 級毒品犯行間，行為互殊、犯意各別，應予分
    論併罰。又被告有如事實欄所示之論罪科刑及執行完畢情形
    ，有臺灣高等法院被告前案紀錄表1 份附卷可稽，其於徒刑
    執行完畢後，5 年以內再故意犯本件有期徒刑以上之罪，為
    累犯，應依刑法第47條第1 項之規定加重其刑。爰審酌被告
    前因施用毒品案件，業經觀察、勒戒、強制戒治及論罪科刑
    ，仍未能戒除施用毒品惡習，再犯本件施用毒品犯行，顯見
    其意志不堅，委無足取，併衡其犯罪動機、目的、所犯施用
    毒品犯行究為自戕行為，及被告犯罪後於本院審理時坦承犯
    行，態度尚可等一切情狀，分別量處如主文所示之刑，併定
    其應執行之刑。
據上論斷，應依刑事訴訟法第273 條之1 第1 項、第299 條第1
項前段，毒品危害防制條例第10條第1 項、第2 項，刑法第11條
前段、第47條第1 項、第51條第5 款，判決如主文。
本案經檢察官鄭潔如到庭執行職務。
中    華    民    國    97    年    10    月    17    日
                  刑事第十六庭法  官    何燕蓉
上列正本證明與原本無異。
如不服本判決，應於判決送達後十日內敘明上訴理由，向本院提
出上訴狀（應附繕本），上訴於臺灣高等法院。
                              書記官    李崇文
中    華    民    國    97    年    10    月    20    日
附錄本案論罪科刑法條全文：
毒品危害防制條例第10條
施用第一級毒品者，處 6 月以上 5 年以下有期徒刑。
施用第二級毒品者，處 3 年以下有期徒刑。


司法院資訊處製作；財團法人民間司法改革基金會備份。
